臺灣板橋地方法院刑事判決　　　　　　　　　　　　　九十年度易字第三一三六號
　　公　訴　人　臺灣板橋地方法院檢察署檢察官
　　被　　　告　乙○○
右列被告因著作權法案件，經檢察官提起公訴（八十九年度偵字第二二二一八號），
本院判決如左：
    主  文
乙○○無罪。
    理  由
一、公訴意旨以：被告乙○○為臺北縣泰山鄉○○路○段一三○號千耀電器行之負責
    人，意圖散布，並基於概括犯意，明知其於民國八十九年十一月下旬某日，向同
    行甲○○以新台幣（下同）一萬二千元之價格購入之ＫＭＴ伴唱機，其搭配播映
    之影音光碟中所收錄之「不想伊」、「心內話」、「大船入港」、「無奈、無奈
    」、「褪色的戀情」等歌曲，並未經著作財產權人摩那園唱片有限公司（下稱摩
    那園公司）之同意而擅自重製，係屬侵害著作權之物，仍自購入時起，將該部伴
    唱機搭配盜版影音光碟片以一萬七千九百元之價格連續陳列在其經營之上開電器
    行內販售。嗣於八十九年十一月二十八日二十二時二分許，在上址，為警持搜索
    票執行搜索，而扣得乙○○所有內有「心內話」等歌曲之影音光碟片一片、ＫＭ
    Ｔ伴唱機一台，因認被告涉犯著作權法第九十三條第三款之以第八十七條第二款
    之方法侵害他人著作權罪嫌等語。
二、按犯罪事實應依證據認定之，無證據不得推定其犯罪事實，又不能證明被告犯罪
    者，應諭知無罪之判決，刑事訴訟法第一百五十四條、第三百零一條第一項分別
    定有明文；次按認定犯罪事實，須依證據，而所謂證據，係指合法之積極證據就
    犯罪事實能為具體之證明者而言；又認定不利於被告之事實，須依積極證據，苟
    積極證據不足為不利於被告事實之認定時，即應為有利於被告之認定，更不必有
    何有利之證據，最高法院三十年上字第八一六號著有判例。
三、公訴人認被告乙○○涉違反著作權法第九十三條第三款之罪嫌，無非以告訴人摩
    那園公司之指述、估價單影本、現場照片十五張及影音光碟一片、ＫＴＭ伴唱機
    一台扣案，另依獲利觀點來看，被告附贈販售之盜版光碟，在製作過程無須付費
    取得合法權源，成本自然較低，惟因內含歌曲數量龐大，自得拉抬價格販售，此
    由被告販入之價格較售出之價格相差約五千餘元即明等資為論據。查被告乙○○
    自警訊迄本院審理時，雖承認陳列扣案之ＫＴＭ點歌機欲販賣之事實，惟均堅決
    否認有何違反著作權法之犯行，並辯稱扣案之光碟片不是伊的，是客人拿機器（
    內有扣案光碟）來維修，伊怕光碟被刮傷，才將光碟取出放在事務桌的抽屜裡面
    ，後來客人來拿機器，伊不在店內，客人就把機器拿走，沒有拿走光碟片，伊沒
    有販賣、沒有陳列，且扣案之光碟片沒有點歌本，根本無法點歌播放，是警察到
    伊店裡，從抽屜拿出扣案光碟在伊店內播放，且點歌的號碼是由丁○○自己拿出
    來的等語。經查：
（一）本件扣案之光碟係告訴人摩那園公司之職員丁○○於八十九年十一月二十八日
      會同警方在被告所經營之千耀電器行之櫃台內放置雜物之抽屜內所扣得，並非
      在放置ＫＴＭ點歌機之陳列架上或該台點歌機內所查扣，且亦未扣得該光碟之
      點歌簿，另係丁○○自己攜帶點歌編號當場在電器行以扣案之光碟在點歌機選
      號播放等事實，業據證人丁○○與查獲員警丙○○證述明確，丁○○於本院審
      理時結證稱「（問：當初光碟片是從哪裡拿出來的？）抽屜，蒐證到查獲光碟
      都是從抽屜拿出來，不是從點歌機」、「（問：有無查獲其他違法光碟？）沒
      有」、「（問：當時被告的抽屜還有放哪些東西？）在櫃台旁的簡易抽屜拿出
      來，裡面放其他的雜物」、「（問：當時有無一併查獲點歌簿？）沒有」、「
      （問：當時有無就扣案的光碟當場播放？沒有點歌簿如何點選歌曲？）取締時
      有準備自己的點歌編號」、「（問：像扣案光碟如果沒有點歌簿，一般民眾是
      否可以自己選歌曲來播放？）沒有，一定要有點歌簿才有辦法選歌」；證人丙○○即查獲員警於本院審理時證述「（問：扣案的光碟片是從哪裡扣到的？）
      《提示偵卷》應該是偵卷三九頁下面照片打開的抽屜」、「（問：當時有無搜
      到點歌簿？）沒有點歌簿，只有光碟及點唱機」、「（問：當時有無就扣案的
      光碟當場播放？沒有點歌簿如何點選歌曲？）有當場播放的」、「（問：像扣
      案光碟如果沒有點歌簿，一般民眾是否可以自己選歌曲來播放？）沒有」（以
      上均參見本院九十一年六月二十五日訊問筆錄），是扣案光碟既非與ＫＴＭ點
      歌機同置於店內之陳列貨品之陳列架上，亦非放置在該點歌機內，且該扣案光
      碟上亦無任何標價或其他可供辨視係供販賣之標示，尚難僅因係在被告經營之
      電器行櫃台內之放置雜物之抽屜內查扣到盜版光碟，即遽認該光碟係搭配扣案
      之ＫＴＭ點歌機一併販售。
（二）證人丁○○於偵查中證稱「八十九年十一月十七日我進該店就看ＫＴＭ點歌機
      在陳列架上，我詢問乙○○款式，他有指給我看，他說送機器時再播給我看，
      似乎不方便在店內播，經我堅持，他說好，就從櫃台旁小置物盒拿出光碟片給
      我看，但未拿歌本，我問他為何沒有，他說送貨時一起送，我問他有幾首，他
      說有一、二萬首，我問他說歌是否在機台，他說要另外拿片子，他是先拿夜市
      買的片子播放」、「（問：ＫＴＭ點歌機有無隨片附贈？）他拿夜市的片子播
      放，但只有十幾首，我說難道每次都要去夜市買，被告說不用，會附一片光碟
      片，內有一、二萬首」（參見偵查卷第七十二頁反面），依其上開所述，縱認
      被告於丁○○詢價（尚未有買賣之合意）時曾稱買點歌機會另贈送內有一、二
      萬首歌曲之光碟等語為真，惟被告於丁○○調查（詢價）當天所播放之光碟係
      內容僅有二十首歌曲之光碟，並非本件扣案之光碟，且被告亦未明確向丁○○
      表示購買ＫＴＭ點歌機即贈送扣案光碟，而丁○○於本院審理時亦稱「被告原
      本有拿一片夜市賣的，一片二十首的歌曲，我問被告那不是要常去買，被告說
      不用裡面有附一萬多首，這樣應該是有附大補帖」、「我十一月十七日作市調
      ，十一月二十八日警察才去查獲」（參見本院九十一年二月五日訊問筆錄），
      自不得以丁○○個人認為被告稱買點歌機會送一、二萬首歌曲之光碟，這樣『
      應該』是有附大補帖等情，即推測被告確有販售扣案光碟之意圖。
（三）雖告訴人提出被告所開立之估價單欲證明被告有販售扣案之光碟之意，惟依該
      估價單（詳偵查卷第三十二頁）係記載「點歌機三片裝17900 歌利達、擴大機
      18000marantz AVAK、SP五只10000」，並未載明點歌機另含光碟一片，是該估
      價單尚難為不利被告之認定。又證人甲○○於偵查中證稱「（問：你有無販售
      歌霸點歌機給被告？）是，我從台南歌利達有限公司調該點歌機給被告，只調
      一次，時間是去年，時間已忘記」、「（問：歌霸點歌機裏有些什麼？）有遙
      控器線、點歌本、附贈一張光碟，我賣給他一萬多元，沒有擴大機」（參見偵
      查卷第六十八頁反面、六十九頁）；於本院審理時結證稱「（問：當初是否有
      賣點歌機給被告？）是的」、「（問：當初只有單賣點歌機還是有附東西？）
      還有光碟片、點歌本」、「（問：那一片是當初所附贈的光碟？）《提示光碟
      二片，一片是扣案光碟、一片是被告庭呈的光碟》上面有寫ＣＲＤ、非賣品（
      即被告庭呈之光碟片，並非扣案光碟）」、「（問：當初賣給被告多少錢？）
      一萬多元，實際數額不記得」等語（參見本院九十一年五月二十九日訊問筆錄
      ），是被告係以一萬多元之代價（被告於偵查自承約以一萬二千元左右之價格
      買入）向甲○○購入扣案之ＫＴＭ點歌機販售，而甲○○向歌利達有限公司調
      貨所隨點歌機贈送之光碟片並非係扣案之光碟（業經甲○○證述明確，詳如前
      述），是扣案之ＫＴＭ點歌機所附贈之光碟即非扣案之光碟片，又被告雖於丁○○前往詢價時表示欲以一萬七千九百元之價格販售，然按貨品價格之高低係
      依市場供需情況而有所調整，並非係一成不變，況上開估價單上點歌機之價格
      僅係預估，尚非實際賣價（實際賣價或隨顧客購買之意願、購買產品之多寡、
      實際購買當時之市場供需情況而有所不同），自無從以被告販售點歌機一台預
      估可獲利約五千元，即遽認被告販售扣案之ＫＴＭ點歌機有附贈扣案之盜版光
      碟。
（四）又本件查獲過程係告訴人之職員丁○○於八十九年十一月十七日佯裝顧客向被
      告詢價後，另於同年十一月二十八日始會同警方到現場搜索，而搜索當天，查
      扣之盜版光碟係放置在電器行櫃台內放置雜物之抽屜內，並非陳列在出售貨品
      之陳列架上，亦非放置在扣案之ＫＴＭ點歌機內，且丁○○於八十九年十一月
      十七日佯裝顧客調查時，被告並未當場播放扣案光碟，亦未當場明確向丁○○
      表明購買點歌機會附贈扣案之光碟等情，已如前述，則依告訴人就本件之搜證
      過程以觀，未能證明被告有「散布」、「陳列」、或「意圖營利而交付」之行
      為。又本院勘驗扣案光碟，該光碟片係放置於已破損斷裂之ＣＤ塑膠夾內，該
      ＣＤ夾上並貼載明「背景不動，退」之標籤，有本院九十一年五月十二日勘驗
      筆錄在卷為憑，是該扣案之光碟並非全新未拆封之貨品，而係舊品，則顧客是
      否願意花費金錢購買裝置於破損斷裂ＣＤ夾內之舊光碟，已有疑問。再者，證
      人丁○○及查獲員警甲○○於本院審理時均證稱本案並未查扣到點歌簿，而扣
      案之光碟如無點歌編號，一般人並無法選播歌曲一節，已如前述，是若被告有
      隨點歌機販售扣案光碟之意，何以未備有該光碟之點歌簿或點歌編號以供選購
      之顧客使用，亦徵扣案光碟並非係被告用以搭配扣案之ＫＴＭ點歌機一起販售
      。復參酌告訴人提出之被告名片所載，被告所經營電器行之服務項目係經銷各
      廠家電、維修服務，有該名片附於偵查卷第三十二頁可稽，是被告除販賣電器
      外，尚包括維修電器，而扣案之光碟既屬舊品，並裝置於破損斷裂之ＣＤ夾內
      ，可認被告辯稱扣案之光碟係客人拿機器來維修忘記取走等語，即非憑空杜撰
      ，應屬可採。
四、綜上，足證被告上開所辯，應可採信。此外，復查無其他積極證據足資證明被告
    有何「散布」、「意圖散布而陳列或持有」、「意圖營利而交付」侵害著作權之
    物之犯行，既不能證明被告犯罪，依法應為無罪之諭知。
據上論斷，應依刑事訴訟法第三百零一條第一項，判決如主文。
本案經檢察官李海龍到庭執行職務
中      華      民      國      九十一      年    七    月    二十四    日
                                  臺灣板橋地方法院刑事第三庭
                                          法  官  李  幼  妃
右正本證明與原本無異。
如不服本判決，應於判決送達後十日內，向本院提出上訴狀。
                                          書記官  強  梅  芳
中      華      民      國      九十一      年    七    月    二十九    日
